臺灣高等法院高雄分院刑事判決　　　　 94年度上易字第649號
上　訴　人　臺灣高雄地方法院檢察署檢察官
上　訴　人
即　被　告　丙○○
被　　　告　甲○○
　　　　　　乙○○
上列上訴人因被告傷害案件，不服臺灣高雄地方法院94年度易字
第710 號中華民國94年7 月22日第一審判決（起訴案號：臺灣高
雄地方法院檢察署93年度偵字第24501 號），提起上訴，本院判
決如下：
     主  文
原判決關於甲○○部分撤銷。
甲○○傷害人之身體，累犯，處拘役伍拾日，如易科罰金，以參
佰元折算壹日。扣案之電纜線壹條，沒收。
其他上訴駁回。
丙○○緩刑貳年。
     事  實
一、甲○○前於民國90年間，因妨害公務案件，經法院判處有期
    徒刑3 月確定，於91年5 月22日執行完畢。
二、丙○○於民國93年10月6 日16時許，駕駛車號ZO-1418 號自
    小客車，沿高雄縣大寮鄉台88號快速道路由西往東行駛內側
    車道，途中遇到同向行駛之三峽國中舉辦畢業旅行之大客車
    車隊，其中甲○○所駕駛車號A5-956號營業大客車在台88號
    快速道路9.6 公里處超越丙○○駕駛之前揭自小客車而駛入
    內側車道，丙○○心生不悅，明知其切入內側車道之安全距
    離與間隔不足，仍執意自外側車道超越甲○○所駕前揭營業
    大客車而駛入內側車道，惟不慎擦撞甲○○駕駛之大客車右
    前方照後鏡，致甲○○煞車不及，衝撞丙○○駕駛之自小客
    車駕駛座車門，而使丙○○駕駛之自小客車失控撞擊中央分
    隔島後兩車停止，甲○○遂下車至丙○○所駕小客車車旁與
    之理論，並基於傷害故意，趁丙○○將駕駛座車窗搖下之際
    ，朝丙○○臉部揮拳，致其受有臉部挫瘀傷之傷害。而丙○○受此傷害後，亦自其駕駛座上方遮陽板取出其所有之小番
    刀1 把，甲○○見狀即折返所駕駛大客車，丙○○隨即自其
    所駕自小客車掙脫出來，並持前揭小番刀自後追逐甲○○，
    甲○○遂自大客車內取出其所有長達80公分之電纜線1 條，
    承前同一傷害故意接續揮擊丙○○，丙○○亦基於傷害故意
    以小番刀刺擊甲○○，丙○○因而受有頭部外傷、左手挫傷
    併第五掌骨骨折之傷害（聲請簡易判決處刑書贅載左膝、左
    小腿多處擦傷），甲○○則受有右手肘10公分撕裂傷之傷害
    。
三、案經丙○○、甲○○訴由高雄縣政府警察局林園分局報請臺
    灣高雄地方法院檢察署檢察官偵查後聲請簡易判決處刑，經
    原審改通常程序審理。
    理  由
壹、證據能力部分：
    按「證人依法應具結而未具結者，其證言不得作為證據」，
    刑事訴訟法第158 條之3 定有明文。本件檢察官提出告訴人
    丙○○、甲○○於警偵訊中之指訴為證據，然丙○○、甲○○係本件同案被告，其係以被告身分在全案經司法警察詢問
    及檢察官偵訊，並未經具結，參照司法院大法官會議第582
    號解釋意旨，被告丙○○、甲○○、乙○○並未分別就丙○○、甲○○之警詢指訴行使反對詰問權，是檢察官所引用之
    丙○○、甲○○警詢指訴，並無證據能力。
貳、實體部分：
一、撤銷改判及上訴駁回部分（被告丙○○、甲○○部分）：
（一）上揭事實業據上訴人即被告丙○○、被告甲○○於本院準
      備程序及審理時坦承不諱，2 人所供互核一致，且與證人
      即目擊被告2 人互相傷害過程之隨車帶團小姐陳筱珊、在
      場教師黃佳釧、證人即同案被告乙○○於原審審理時證述
      相符（原審卷第43至53頁、54至63頁、64頁以下），復有
      輔英科技大學附設醫院93年10月6 日疾病診斷證明書、聖
      安醫院93年10月6 日診斷證明書各1 紙（警卷第13、14頁
      ）在卷可稽，及小番刀1 把、電纜線1 條扣案可佐，足徵
      被告2 人之自白與事實相符，應足採信。至於聲請簡易判
      決處刑書記載被告丙○○受有左膝、左小腿多處擦傷之傷
      害部分，因被告丙○○於警詢已供稱該傷害係因車禍造成
      （警卷第1 頁背面），並非被告甲○○傷害行為所致，是
      聲請簡易判決處刑書此部分之記載顯有誤會，附此敘明。
（二）核被告丙○○、甲○○所為，均係犯刑法第277 條第1 項
      之傷害罪。被告甲○○前於90年間，因妨害公務案件，經
      法院判處有期徒刑3 月確定，於91年5 月22日執行完畢，
      有臺灣高等法院被告前案紀錄表在卷可稽，其於5 年以內
      再犯本件最重本刑為有期徒刑以上之罪，為累犯，應依刑
      法第47條之規定加重其刑。又被告甲○○傷害告訴人即被
      告丙○○2 次，其侵害之法益為同一人，且其行為係同時
      同地實施，各行為獨立性極為薄弱，應屬接續犯。
（三）檢察官循告訴人丙○○之聲請，上訴意旨以被告甲○○原
      判決判處有期徒刑3 月，顯然太輕而有未當云云，然查被
      告對已發生之交通事故未保持理性態度，竟持電纜線與告
      訴人即被告丙○○互相傷害，固屬非是，惟念被告甲○○
      於本院已坦承犯行，非無悔意，且業與告訴人即被告丙○○達成民事上和解，此有和解書1 紙在卷可憑，及告訴人
      即被告丙○○所受之傷勢非重，被告甲○○下手尚非甚重
      之情狀，認原審予以科處有期徒刑3 月，顯然過重，爰撤
      銷原判決，改判決如主文第2 項所示之刑；檢察官上訴指
      摘原判決量刑太輕，非有理由，應予駁回。又扣案之電纜
      線1 條，係被告甲○○所有供犯罪所用之物，業據其供承
      在卷（警卷第3 頁背面），爰依刑法第38條第1 項第2 款
      之規定，宣告沒收。又被告甲○○前曾受有期徒刑之宣告
      ，已如前述，不符宣告緩刑之要件，故其雖已與告訴人即
      被告丙○○達成民事上之和解，亦不得宣告緩刑，附此敘
      明。
（四）又原判決認被告丙○○罪證明確，因而適用刑法第277 條
      第1 項、第41條第1 項、罰金罰鍰提高標準條例第1 條前
      段、第2 條規定，並審酌被告丙○○僅因被超車，而不顧
      其他用路人行車安全，在安全距離不足，沒有保持適當間
      隔及變換車道致發生本件車禍，又不能控制自己情緒，理
      性解決問題，竟持刀傷害告訴人即被告甲○○，又未能坦
      承自己錯誤而未能達成和解，賠償對方損害等一切情狀，
      量處被告丙○○有期徒刑4 月，諭知易科罰金以300 元折
      算1 日；且諭知扣案之小番刀1 把，為被告丙○○所有供
      犯罪所用之物，應依刑法第38條第1 項第2 款規定，宣告
      沒收，經核原判決認事用法，尚無不合，量刑亦屬允當。
      被告丙○○上訴意旨，否認犯罪，指摘原判決不當，為無
      理由，應予駁回。
（五）又查被告丙○○未曾受有刑徒刑以上刑之宣告，此有臺灣
      高等法院被告前案紀錄表附卷可稽，且被告丙○○於本院
      審理中業與告訴人即被告甲○○達成民事上和解，此有和
      解書1 紙在卷可憑，且檢察官亦當庭表示斟酌給予被告丙○○緩刑之機會，本院因認被告經此論罪科刑之教訓，當
      知所警惕，應無再犯之虞，其所受宣告之刑，以暫不執行
      為適當，爰併宣告緩刑2 年，以啟自新。
貳、上訴駁回部分（被告乙○○部分)：
一、聲請簡易判決處刑意旨略以：丙○○與甲○○於上揭時、地
    相互毆擊後，返回車上將小番刀置於遮陽板上時，搭乘該營
    業大客車之乙○○及多名年籍姓名不詳之司機，因不滿甲○○手肘遭丙○○刺傷流血，憤而將丙○○圍住，乙○○以右
    膝攻擊丙○○之下部，其他之人則以拳腳毆踹丙○○頭部及
    身體，致丙○○受有頭部外傷、臉部挫瘀傷、左手挫傷併第
    五掌骨骨折、左膝、左小腿多處擦傷之傷害等語，因認乙○○涉犯刑法第277 條第1 項之傷害罪嫌。
二、按犯罪事實應依證據認定之，無證據不得認定犯罪事實。又
    不能證明被告犯罪者，應諭知無罪之判決，刑事訴訟法第15
    4 條第2 項及第301 條第1 項分別定有明文。又事實之認定
    ，應憑證據，如未能發現相當證據，或證據不足以證明，自
    不能以推測或擬制之方法，為裁判之基礎（最高法院40年台
    上字第86號判例參照。）而所謂證據，係指足以證明被告確
    有犯罪行為之積極證據而言，該項證據須適於為被告犯罪之
    證明者，始得採為斷罪之資料（參照最高法院69年台上字第
    4913號判例）。認定不利於被告之事實，須依積極證據，苟
    積極證據不足為不利於被告事實之認定時，即應為有利於被
    告之認定，更不必有何有利之證據，最高法院亦著有30年上
    字第816 號判例可資參照。
三、公訴人認被告乙○○涉犯刑法第277 條第1 項之傷害罪嫌，
    無非以告訴人丙○○警詢中之指訴、聖安醫院診斷證明書等
    ，為其論罪依據。訊據被告堅決否認有何上揭犯行，辯稱：
    伊看到甲○○與丙○○扭打在一起，即下車擋在渠2 人中間
    ，並喝止丙○○放下刀子，並未以腳攻擊丙○○下部等語。
四、經查：被告僅從中勸阻丙○○與甲○○，並未參與毆打丙○○之事實，業據證人即隨車帶團小姐陳筱珊、證人即在場教
    師黃佳釧、證人即同案被告甲○○於原審證述屬實（原審卷
    第46、48、52、53、55、56、58、63、78頁），且告訴人即
    證人丙○○於原審審理時亦證稱：伊懷疑係1 個180 公分高
    的人毆打伊，並用膝蓋頂其下體，但不能確定後來毆打與頂
    其下體的人是何人，要看體型，現在比較記得的是180 公分
    高的人，在警詢說被告以腳踢伊下體是有這個事實，因為被
    告有靠近伊，且當時伊遭10幾個人毆打，無法看清楚打伊之
    人的長相，當時伊跌坐在地上，被告的識別證從其胸口掉下
    來，但不清楚被告打伊哪裡，伊傷勢這麼多，這麼多人毆打
    ，記不清楚等語（第72至76頁）；於本院亦結證：伊不記得
    被告有無毆打伊，當天毆打伊之人很多，伊不清楚毆打伊之
    人是否被告，因伊在身上撿到被告之識別證，故認為被告有
    毆打伊等語（本院審判筆錄第3 頁），足見告訴人並未親見
    親聞被告毆打之事實，純係因告訴人在自己身上撿得被告之
    識別證，故推認被告毆打告訴人，參以被告既下車勸阻告訴
    人與共同被告甲○○之爭執扭扯，自需有肢體動作，並靠近
    告訴人身體，故被告掛在身上之識別證因此掉落告訴人身上
    ，亦屬情理之常，尚難以告訴人跌坐地上時拾得被告識別證
    ，而認定被告毆打告訴人。
五、綜上所述，被告所辯上情，應堪採信。此外，復查無其他確
    切之證據足證被告有公訴人所指之犯行，依上開判例之意旨
    ，應認被告犯罪，尚屬不能證明。則原審所為被告無罪判決
    ，尚無不當。公訴人上訴意旨，仍執前詞，指摘原審此部分
    判決不當，為無理由，應予駁回。
據上論斷，應依刑事訴訟法第369 條第1 項前段、第368 條、第
364 條、第299 條第1 項前段，刑法第277 條第1 項、第47條、
第41條第1 項前段、刑法第38條第1 項第2 款、第74條第1 款，
罰金罰鍰提高標準條例第1 條前段、第2 條，判決如主文。
本案經檢察官王登榮到庭執行職務。
中　　華　　民　　國　　94　　年　　11　　月　　24　　日
            刑事第六庭    審判長法  官  王憲義
                                法  官  張盛喜
                                法  官  李璧君
以上正本證明與原本無異。
不得上訴。
中　　華　　民　　國　　94　　年　　11　　月　　28　　日
                                書記官  唐奇燕
附錄法條
中華民國刑法第277條
(普通傷害罪)
傷害人之身體或健康者，處3 年以下有期徒刑、拘役或1,000 元
以下罰金。
犯前項之罪因而致人於死者，處無期徒刑或7 年以上有期徒刑；
致重傷者，處3 年以上10年以下有期徒刑。
